臺灣苗栗地方法院交通事件裁定　　 94年度交聲字第149號
原處分機關　交通部公路總局臺中區監理所
異　議　人
即受處分人　 甲○○
上列異議人因違反道路交通管理處罰條例案件，對於交通部公
路總局臺中區監理所於民國94年11月10日以中監違字第裁60-F
00000000號所為之裁決處分（原舉發案號：苗栗縣警察局苗縣警
交字第F00000000號），聲明異議，本院裁定如下：
    主  文
原處分撤銷。
甲○○不罰。
    理  由
一、按道路交通安全規則第90條規定：駕駛人駕駛汽車，應遵守
    道路交通標誌、標線、號誌之指示，並服從執行交通勤務之
    警察或依法令執行指揮交通及交通稽查任務人員之指揮。及
    同上規則第93條第1 項第1 款規定：行車速度，依速限標誌
    或標線之規定，無標誌或標線者，應依左列規定：一、行車
    時速不得超過50公里。但在未劃設車道線、行車分向線之道
    路，或設有快慢車道分隔線之慢車道，時速不得超過40公里
    。又按汽車駕駛人，行車速度，超過規定之最高時速，處新
    臺幣1,200 元以上2,400 元以下罰鍰。道路交通管理處罰條
    例第40條第1 項第1 款定有明文。又同法第63條：汽車駕駛
    人有左列各款所列條款之一者，除依原條款處罰鍰外，並予
    記點：一、第40條第1 項，記違規點數1 點。
二、違反道路交通管理事件，有關送達的規定：
    (1)違反道路交通管理事件統一裁罰基準及處理細則第5 條規
      定，處理違反道路交通管理事件，有關文書送達之程序，
      依行政程序法之規定。
    (2)行政程序法部分：
        第72條送達，於應受送達人之住居所、事務所或營業
          所為之。但在行政機關辦公處所或他處會晤應受送達
          人時，得於會晤處所為之。對於機關、法人、非法人
          之團體之代表人或管理人為送達者，應向其機關所在
          地、事務所或營業所行之。但必要時亦得於會晤之處
          所或其住居所行之。應受送達人有就業處所者，亦得
          向該處所為送達。
        第73條於應送達處所不獲會晤應受送達人時，得將文
          書付與有辨別事理能力之同居人、受僱人或應送達處
          所之接收郵件人員。前項規定於前項人員與應受送達
          人在該行政程序上利害關係相反者，不適用之。應受
          送達人或其同居人、受僱人、接收郵件人員無正當理
          由拒絕收領文書時，得將文書留置於應送達處所，以
          為送達。
        第74條送達，不能依前2 條規定為之者，得將文書寄
          存送達地之地方自治或警察機關，並作送達通知書兩
          份，一份黏貼於應受送達人住居所、事務所、營業所
          或其就業處所門首，另一份交由鄰居轉交或置於該送
          達處所信箱或其他適當位置，以為送達。前項情形，
          由郵政機關為送達者，得將文書寄存於送達地之郵政
          機關。寄存機關自收受寄存文書之日起，應保存3 個
          月。
        第78條對於當事人之送達，有下列各款情形之一者，
          行政機關得依申請，准為公示送達︰一、應為送達之
          處所不明者。二、於有治外法權人之住居所或事務所
          為送達而無效者。三、於外國或境外為送達，不能依
          第86條之規定辦理或預知雖依該規定辦理而無效者。
          有前項所列各款之情形而無人為公示送達之申請者，
          行政機關為避免行政程序遲延，認為有必要時，得依
          職權命為公示送達。當事人變更其送達之處所而不向
          行政機關陳明，致有第一項之情形者，行政機關得依
          職權命為公示送達。
        如前所述，處理違反道路交通管理事件，有關文書送
          達之程序，依行政程序法之規定；對於當事人之送達
          ，有下列各款情形之一者，行政機關得依申請，准為
          公示送達︰一、應為送達之處所不明者…。有前項所
          列各款之情形而無人為公示送達之申請者，行政機關
          為避免行政程序遲延，認為有必要時，得依職權命為
          公示送達；違反道路交通管理事件統一裁罰標準及處
          理細則第5 條、行政程序法第78條第1 項、第2 項亦
          定有明文。而所謂「應為送達之處所不明者」，係指
          已用相當之方法探查，仍不知其應為送達之處所者而
          言，此有最高法院82年台上字第272 號判例可資參照
          （按上開最高法院判例係針對民事訴訟法第149 條第
          1 項第1 款而為，基於法律適用之統一，行政程序法
          第78條第1 項第1 款自應為相同之解釋）。
三、原處分意旨略以：本件異議人即受處分人甲○○於民國94年
    5 月26日上午5 時53分，駕駛車牌號碼6L-37369號之自用一
    般小客車，在苗栗縣頭份鎮○○路恆誼化工前，因限速每小
    時60公里，經測速時速89公里，超速29公里，滿20公里之違
    規，經原舉發機關以逕行舉發以公警局交字第F00000000 號
    違反道路交通管理事件通知單舉發，嗣異議人未於應到案日
    期前依法繳納罰鍰，經交通部公路總局臺中區監理所於94年
    11月20日以中監違字第裁60-F00000000號裁決書裁決，裁處
    異議人罰鍰新台幣（下同）2,400 元。
四、異議意旨則略以：異議人因原先居住地區為眷村，因眷村改
    建，限異議人於94年3 月10日搬遷拆除，然在補償費用未請
    領前，需原眷村戶籍，不准遷移戶口，方可請領補償金，導
    致異議人主動到監理所詢問，方知有此違規。異議人確實未
    收到舉發單，因此聲明異議在案，請求撤銷原處分云云。
五、經查：異議人於上開時間地點，駕駛上開自用小客車，因，
    因限速每小時60公里，經測速時速89公里，超速29公里，滿
    20公里之違規，經原舉發機關以逕行舉發以公警局交字第
    F00000000 號違反道路交通管理事件通知單舉發，嗣異議人
    未於應到案日期前依法繳納罰鍰，經交通部公路總局新竹區
    監理所苗栗監理站於94年11月10日以中監違字第裁60-F000
    00000 號裁決書裁決，裁處異議人罰鍰2,400 元之事實，有
    違反道路交通管理事件通知單、照片、裁決書在卷可按，且
    異議人對於前開違規之事實，並不否認，堪認有此違規事件
    。經查：受處分人違反道路交通管理處罰條例，原舉發機關
    原則上必須在自行為終了之日起，在3 個月之內舉發，並依
    據違反道路交通管理事件統一裁罰基準及處理細則第11條第
    1 項之規定，將違反道路交通管理事件通知單送達受處分人
    ，舉發單位再依據同上細則第29條於舉發當日或翌日午前，
    原則在舉發之日於4 日內將該舉發違反道路交通管理事件有
    關文書或電腦資料連同有暫代保管物件者之物件移送處罰機
    關；處罰機關再依具同上細則第34條規定，在受理時，發現
    應填記內容不符規定，或所列附件漏未移送者，應即洽請原
    移送機關更正或補送。受處分人可依據同上細則第7 章自動
    繳納罰鍰，未自動繳納，處分機關再依據同上細則第6 章規
    定予以裁決，異議人不服裁決，可依據同上細則第8 章規定
    聲明異議，依序而行，始符合違反道路交通管理處罰事件之
    法律正當程序原則。
六、按以書面方式發布的行政處分（本件違規通知單）採到達主
    義，需行政處分的文書到達相對人住居所、事務所、營業所
    所作為生效的時點，而書面行政處分到達相對人處所，必須
    透過「送達」。而送達一般而言有機關自行送達、交郵政機
    關送達、囑託送達、留置送達、寄存送達、公示送達等。又
    本件舉發通知單為書面之行政處分，參照上開說明及行政程
    序法第100 條規定，書面之行政處分，應送達相對人，而原
    舉發機關於94年2 月14日製作，以掛號郵寄至異議人當時登
    記之車籍地址即「台中縣太平市○○路○ 段405 巷30號」，
    惟無法送達遭退回等情，有本件舉發通知單及苗栗縣警察局
    94年7 月6 日苗警交字第0940057173號函在卷可考，而異議
    人辯稱其居住戶籍地已經因眷村改建，於94年3 月1 日拆除
    搬遷，有國防部陸軍總司令部政治作戰主任室93年8 月3日
    函可證，既然異議人居住戶籍地已拆除，異議人亦已遷移，
    致本件舉發通知單遭郵政機關退回，依行政程序法第71條、
    違反道路交通管理事件統一裁罰標準及處理細則第11條第1
    項第3 款之規定意旨，舉發機關應即查明車主地址再為送達
    ，亦即可函詢戶政事務所或以其他相當之方法調查，而舉發
    機關未為相當之調查，反而在送達異議人的車籍登記地，無
    法送達後，未再行送達，足以認定本件舉發通知單沒有送達
    為真實，是異議人辯稱其未收到上開舉發通知單應堪採信。
    而本案舉發違規通知既然因送達不合法而尚未生效，對於異
    議人而言違規舉發單對其不生效力，而異議人違規日期為94
    年5 月26日，有上開舉發單在卷足憑，已逾道路交通管理處
    罰條例第90 條 已經逾3 個月應不得舉發之規定，因此原處
    分機關依據違反道路交通管理事件統一裁罰標準表，駕駛人
    行車速度超過規定之最高時速，滿20公里，未依期限內繳納
    或到案聽候裁決裁處最高罰鍰2,400 元（超速20公里），並
    予以記點1 次，即有未洽，本件異議為有理由，爰撤銷原處
    分，另諭知異議人不罰之裁定。
七、據上論結，應依道路交通案件處理辦法第20條前段，裁定如
    主文。
中　　華　　民　　國　　94　　年　　12　　月　　15　　日
                  交通法庭      法  官  張珈禎
右正本證明與原本無異
如不服本裁定應於送達後5 日內向本院提出抗告狀
                                書記官  黃雅琦
中　　華　　民　　國　　94　　年　　12　　月　　19　　日
